臺灣桃園地方法院刑事判決　　　　　　　　　　　　九十二年度訴字第一七六一號
　　公　訴　人　臺灣桃園地方法院檢察署檢察官
　　被　　　告　乙○○
　　　　　　　　甲○○
右列被告等因傷害等案件，經檢察官提起公訴（九十二年度偵字第一五二八四、一五
四一九號），經被告等均為有罪之陳述，本院合議庭裁定改由受命法官依簡式審判程
序獨任審理，並判決如左：
    主  文
乙○○共同傷害人之身體，處有期徒刑肆月，如易科罰金，以佰元折算壹日；又連
續竊盜，處有期徒刑月，如易科罰金，以佰元折算壹日；應執行有期徒刑陸月，
如易科罰金，以佰元折算壹日。
甲○○共同傷害人之身體，處有期徒刑月，如易科罰金，以佰元折算壹日。
    事  實
一、乙○○因欠缺車輛代步使用，竟意圖為自己不法之所有，並基於竊盜之概括犯意
    ，且為逃避警員之查緝，復與甲○○共同基於傷害以對依法執行職務之公務員實
    施強暴之犯意聯絡，先後為下列之犯行：
（一）乙○○先於民國九十二年九月四日凌晨零時三十分許，在桃園縣大溪鎮○○路
      、大同街口，見楊榕翔所有之車號Ｕ三－四一一五號自用小客車（價值約新臺
      幣【下同】十八萬元，該車係楊榕翔所停放而於九十二年九月四日上午八時許
      發現遭竊）停放於該處而該車之右前車門鑰匙孔業已損壞，認有機可趁，旋基
      於前開竊盜之概括犯意，利用旁人不注意之際，徒手開啟車號Ｕ三－四一一五
      號自用小客車右前車門後，再以置於該車內手煞車處楊榕翔所有之鑰匙一把發
      動車號Ｕ三－四一一五號自用小客車，將該車竊取入己，得手後將該車駛回桃
      園縣大溪鎮○○路五三九巷二十七弄一一三號住居所前以供自己平時駕駛代步
      使用。
（二）乙○○於九十二年九月八日上午十時許，駕駛前開竊得之車號Ｕ三－四一一五
      號自用小客車至友人甲○○桃園縣大溪鎮○○里○○路五三九巷二十七弄六十
      八號住處，並於同日上午十一時許，由乙○○駕駛車號Ｕ三－四一一五號自用
      小客車附載甲○○外出前往桃園縣復興鄉三民村山上搭載甲○○之配偶李靜欣
      ，因未遇李靜欣乃再由乙○○駕駛車號Ｕ三－四一一五號自用小客車載同甲○○下山而沿桃園縣復興鄉三民村慈湖往內柵方向行駛，並路經崁津橋、武嶺橋
      往鶯歌方向，而於同日下午十五時十分許，途經桃園縣大溪鎮○○路與桃五十
      六線路口往舊圳頂派出所方向之產業道路時，適斯時桃園縣政府警察局大溪分
      局圳頂派出所之制服警員蘇俞勳與在該派出所服警察役之替代役男警員丁○○
      、丙○○正依規定執行勤區巡邏職務時據勤務指揮中心通報發現贓車乃駕駛警
      用巡邏車預先於該處等待車號Ｕ三－四一一五號自用小客車駛至以便查緝，乙○○、甲○○於見得警用巡邏車後本欲倒車駛離，惟旋遭警員蘇俞勳以警用巡
      邏車擋在車號Ｕ三－四一一五號自用小客車左側以阻其逃逸，並由替代役男警
      員丁○○、丙○○二人下車進行盤查，詎乙○○、甲○○均明知蘇俞勳、丁○○、丙○○身著警察制服並駕駛警用巡邏車而為依法執行職務之公務員，然為
      逃避警方之攔查，竟共同基於傷害而施強暴以妨害公務之犯意聯絡，先推由乙○○於替代役男警員謝有森打開該車駕駛座車門時將車門鎖上，隨即駕駛車號
      Ｕ三－四一一五號自用小客車擦撞警用巡邏車後往後倒車，繼由對向車道逆向
      往替代役男警員丙○○方向駛去，替代役男警員丙○○為攔停車號Ｕ三－四一
      一五號自用小客車遂以其右腳踩在該車保險桿上，乙○○、甲○○雖已知替代
      役男警員丙○○在其車前，惟為達妨害公務之同一目的，猶仍往前加速致替代
      役男警員丙○○不已跳上車號Ｕ三－四一一五號自用小客車之引擎蓋並抓住雨
      刷以防跌落，且以拳頭拍打車號Ｕ三－四一一五號自用小客車擋風玻璃要求二
      人停車受檢，乙○○、甲○○見替代役男警員丙○○窮追不捨，為求擺脫替代
      役男警員丙○○而接續基於前開妨害公務及傷害之單一犯意，推由乙○○駕駛
      車號Ｕ三－四一一五號自用小客車左右晃動並以一前一停連續重覆緊急煞車之
      方式而當場施強暴，致使替代役男警員丙○○因遭前後左右震動遂由車號Ｕ三
      －四一一五號自用小客車左側掉落地面車道上，因此造成替代役男警員丙○○
      受有左膝挫傷併血腫之傷害，甲○○見替代役男警員丙○○業掉至車旁遂向乙○○催促儘速逃去以防警員趕上追捕，二人隨即駕車往桃園縣桃園市方向急駛
      離去，並於車行至桃園縣八德市○○路○○路豐口時一同棄車逃逸。
（三）乙○○復於九十二年九月十七日凌晨一時五十分許，於酒後（尚未達心神喪失
      或精神耗弱之程度）步行至桃園縣大溪鎮水流東三０三號前，見盧瑞霞所有之
      車號Ｘ二─一五八六號自用小客車（價值約三十五萬元，該車係戴玉炎所使用
      停放於該處而於九十二年九月十七日九時許發現遭竊）停放於該處而鑰鎖並未
      取下且正在發動中，認有機可趁，竟因返家缺少交通工具使用，隨即承前開竊
      盜之概括犯意，利用深夜無人注意之際，逕予侵入車號Ｘ二─一五八六號自用
      小客車內將該車駛離後徒手竊取入己，得手後供己駕駛使用，並於同日與友人
      李有義（另案由臺灣桃園地方法院檢察署檢察官不起訴處分確定）在桃園縣復
      興鄉高義村色霧鬧區一同飲酒完畢後，隨即駕駛車號Ｘ二─一五八六號自用小
      客車搭載不知情之李有義下山，直至同日下午十八時三十分許，途經桃園縣復
      興鄉羅浮村「金玉餐廳」前，為在該處執行路檢勤務之警員攔檢而查獲，並由
      警檢測乙○○呼氣酒精濃度為每公升０．三六毫克。
二、案經被害人丙○○告訴暨桃園縣政府警察局大溪分局分別報請臺灣桃園地方法院
    檢察署檢察官偵查起訴後，經本院合議庭裁定改由受命法官依簡式審判程序獨任
    審理。
    理  由
一、按「除被告所犯為死刑、無期徒刑、最輕本刑為三年以上有期徒刑之罪或高等法
    院管轄第一審案件者外，於前條第一項程序進行中，被告先就被訴事實為有罪之
    陳述時，審判長得告知被告簡式審判程序之旨，並聽取當事人、代理人、辯護人
    及輔佐人之意見後，裁定進行簡式審判程序。」，刑事訴訟法第二百七十三條之
    一第一項定有明文。查本件告訴人丙○○因遭被告乙○○、甲○○二人以強暴方
    式所造成之傷害，原起訴檢察官認係犯刑法第二百七十一條第二項、第一項之殺
    人未遂罪，惟經徵詢原起訴檢察官之意見及公訴人於本院準備程序時均同意更正
    本件起訴法條為刑法第二百七十七條第一項之普通傷害罪（詳本院九十三年三月
    三十一日準備程序筆錄第二頁），準此，被告乙○○、甲○○就被訴之刑法第二
    百七十七條第一項之普通傷害罪、刑法第一百三十五條第一項之以強暴妨害公務
    罪、刑法第三百二十條第一項之普通竊盜罪，其法定刑為三年以下有期徒刑、拘
    役或一千元以下罰金之罪，非最輕本刑為三年以上有期徒刑之罪，且被告乙○○
    、甲○○於本院九十三年三月三十一日準備程序進行中，被訴之全部事實為有罪
    之陳述，經告知被告乙○○、甲○○簡式審判程序之旨，被告乙○○、甲○○及
    公訴人對於本件改依簡式審判程序審理亦均表示無意見，是本院合議庭即依前揭
    刑事訴訟法規定，裁定本件進行簡式審判程序，合先敘明。
二、右揭事實，業據被告乙○○及被告甲○○於本院調查時及審理中（詳本院九十三
    年三月三十一日準備程序筆錄及同日簡式審判筆錄）均供承不諱，核與告訴人丙○○（詳九十二年度偵字一五四一九號卷第三八頁背面至第三九頁偵訊筆錄、本
    院九十三年二月十七日審判筆錄）之指訴、被害人楊榕翔（詳九十二年度偵字一
    五四一九號卷第十四頁至第十四頁背面警訊筆錄）及被害人戴玉炎（詳九十二年
    度偵字一五二八四號卷第十三頁背面至第十四頁警訊筆錄）之指述、證人蘇俞勳
    （詳本院九十三年二月十七日審判筆錄）、證人丁○○（詳本院九十三年二月十
    七日審判筆錄）、證人李有義（詳九十二年度偵字一五二八四號卷第十頁背面至
    第十一頁背面警訊筆錄）之證述情節均相符，並有被害人戴玉炎所立九十二年九
    月十七日贓物認領保管單（詳九十二年度偵字一五二八四號卷第十五頁，載領回
    車號Ｘ二─一五八六號自用小客車一輛及鑰匙一串）、車號Ｘ二─一五八六號自
    用小客車之車輛竊盜車牌失竊資料個別查詢報表－查詢車輛認可資料（詳九十二
    年度偵字一五二八四號卷第十七頁）、警員蘇俞勳及替代役男警員即告訴人丙○○九十二年九月十六日報告各一份（詳九十二年度偵字一五四一九號第十五頁及
    第十六頁，載二人係服務於桃園縣警察局大溪分局圳頂派出所，於九十二年九月
    八日於十五時十分擔服巡邏勤務時在桃園縣大溪鎮○○路與桃五十六線路口攔檢
    車號Ｕ三－四一一五號自用小客車之經過）、告訴人丙○○九十二年九月十八日
    廣川醫院診斷證明書（詳九十二年度偵字一五四一九號卷第十八頁，載受有左膝
    挫傷併血腫之傷害）、告訴人丙○○清水建全中醫診所診斷證明書（詳九十二年
    度偵字一五四一九號卷第二十頁，載受有踝及足挫傷之傷害）、車號Ｕ三－四一
    一五號自用小客車之車輛竊盜車牌失竊資料個別查詢報表－查詢車輛認可資料（
    詳九十二年度偵字一五四一九號卷第二一頁）、證人蘇俞勳於本院審理時所繪案
    發當時之現場圖（詳本院九十三年二月十七日審判筆錄）、公訴人於本院準備程
    序時所呈之證人蘇俞勳所繪乙○○案車輛行進及案發當時示意圖（詳本院九十三
    年三月三十一日準備程序筆錄）等附卷可稽，從而被告乙○○、甲○○之自白，
    核與事實相符，本件事證明確，被告二人之犯行均堪以認定，應予依法論科。
二、按「警察勤務方式如左：一、勤區查察：於警勤區內，由警勤區警員執行之，以
    戶口查察為主，並擔任社會治安調查等任務。二、巡邏：劃分巡邏區（線），由
    服勤人員循指定區（線）巡視，以查察奸宄，防止危害為主；並執行檢查、取締
    、盤詰及其他一般警察勤務。三、臨檢：於公共場所或指定處所、路段，由服勤
    人員擔任臨場檢查或路檢，執行取締、盤查及有關法令賦予之勤務。」，警察勤
    務條例第十一條第一款、第二款、第三款定有明文。次按「替代役之類別區分如
    下：一、社會治安類：（一）警察役。」，替代役實施條例第四條第一項第一款
    亦有明揭，則依替代役實施條例施行細則第三條第一項第一款之規定，社會治安
    類之警察役替代役，其勤務為「擔任機動保安警力、守望相助社區巡守、交通助
    理、矯正機關勤務、收容處所警衛及其他安全維護等相關輔助勤務。」。查警員
    蘇俞勳、替代役男警員丁○○、丙○○均係桃園縣政府警察局大溪分局圳頂派出
    所警員，案發當時正在勤區執行巡邏勤務，此業據警警蘇俞勳、替代役男警員丁○○、丙○○於本院審理中分別證述在卷（詳本院九十三年二月十七日審判筆錄
    ），並有前開警員蘇俞勳、替代役男警員丙○○九十二年九月十六日報告各一份
    （詳九十二年度偵字一五四一九號卷第十五頁及第十六頁）在卷可稽，則警員蘇
    俞勳、替代役男警員丁○○、丙○○因接獲勤務中心通報轄區內有發現贓車，依
    前揭法令規定自負有執行治安調查、取締及安全維護之責任，且被告乙○○、甲○○確係駕駛他人遭竊之車號Ｕ三－四一一五號自用小客車，詳如前述，是警員
    蘇俞勳、替代役男警員丁○○、丙○○當時確係依法執行職務之公務員。再按「
    刑法第一百三十五條第一項之妨害公務罪，以行為人對於公務員依法執行職務時
    ，施以強暴、脅迫，即屬當之；所稱『強暴』，係指一切有形力即物理力之行使
    而言，不問其係對人或對物為之均包括在內；所稱『脅迫』，則指以侵害生命、
    身體、自由、名譽、財物之不法為目的之意思，通知對方足使其生恐怖之心之一
    切行為而言。」，最高法院八十二年度臺上字第六０八號判決可資參照，經查被
    告乙○○、甲○○二人確係以左右晃動並一前一停連續重覆緊急煞車之有形力行
    使而妨害公務，依前揭說明，核被告乙○○、甲○○就事實欄一（二）以傷害之
    方式妨害公務所為，均係犯刑法第一百三十五條第一項之以強暴妨害公務罪、第
    二百七十七條第一項之普通傷害罪，至原起訴檢察官雖起訴被告乙○○、甲○○
    涉犯刑法第二百七十一條第二項、第一項之殺人未遂罪，惟因業於本院調查時同
    意更正為刑法第二百七十七條第一項之傷害罪，已如前述，自無庸變更起訴法條
    ，一併敘明；至被告乙○○就事實欄一（一）、（三）所示時、地，先後二次竊
    取自小客車部分所為，核係犯刑法第三百二十條第一項之普通竊盜罪。被告乙○○與被告甲○○間，就所犯以強暴妨害公務罪及普通傷害罪部分，具有犯意聯絡
    及行為分擔，應依刑法第二十八條之規定，論以共同正犯。被告乙○○、甲○○
    前後衝撞警用巡邏車、替代役男警員丙○○，並以重覆多次左右晃動一前一停連
    續緊急煞車方式摔落替代役男警員丙○○，係為達同一傷害、妨害公務之目的下
    所為之多次行為，各行為之獨立性極為薄弱，依一般社會健全概念，在時間差距
    上，難以強行分開，在刑法評價上，以視為一個舉動之接續施行，合為包括之一
    行為予以評價，較為合理，應各屬接續犯，而為包括之一罪（最高法院八十六年
    臺上字第三二九五號判例參照）。再被告乙○○、甲○○所為傷害告訴人丙○○
    之目的係為以強暴之方式妨害公務，堪認被告乙○○、甲○○所犯普通傷害罪、
    以強暴妨害公務罪二罪間，具有方法結果之牽連關係，應依刑法第五十五條之規
    定，從一重之普通傷害罪處斷。又被告乙○○先後於事實欄一（一）、（三）所
    示時、地，二次竊盜犯行，時間緊接，罪名與構成要件相同，顯係基於概括犯意
    反覆為之，應依連續犯規定論以一罪，並依刑法第五十六條加重其刑。另被告乙○○所犯共同普通傷害罪、連續普通竊盜罪二罪間，犯意各別，行為互殊，犯罪
    構成要件不同，應予分論併罰。爰審酌被告乙○○、甲○○之品性、素行、犯罪
    動機、智識程度、明知警員蘇俞勳、替代役男警員丁○○、丙○○係依法執行公
    務予以攔檢時，竟駕車衝撞逃逸，造成替代役男警員即告訴人丙○○受傷等情，
    顯見被告二人守法觀念薄弱，公然挑戰公權力，其惡性非輕，惟被告乙○○、甲○○犯後均坦承犯行，犯後態度良好，且所造成告訴人丙○○左膝挫傷並血腫傷
    害尚非嚴重等一情狀，被告乙○○部分並定應執行刑，且各均諭知易科罰金之折
    算標準，以示儆懲。
據上論斷，應依刑事訴訟法第二百七十三條之一第一項、第二百九十九條第一項前段
，刑法第二十八條、第一百三十五條第一項、第二百七十七條第一項、第三百二十條
第一項、第五十五條、第五十六條、第五十一條第五款、第四十一條第一項前段，罰
金罰鍰提高標準條例第一條前段、第二條，判決如主文。
本案經檢察官羅秀蓮到庭執行職務。
中      華      民      國    九十三    年      四      月     十四     日
                                  臺灣桃園地方法院刑事第十庭
                                    法  官   曾淑華
右正本證明與原本無異。
如不服本判決，應於判決送達後十日內向本院提出上訴狀( 應附繕本 )，上訴於
臺灣高等法院。
                                    書記官   文巧雲
中      華      民      國    九十三    年      四      月     十四     日
附論罪科刑依據之法條：
中華民國刑法第一百三十五條
對於公務員依法執行職務時，施強暴脅迫者，處三年以下有期徒刑、拘役
或三百元以下罰金。
意圖使公務員執行一定之職務或妨害其依法執行一定之職務或使公務員辭
職，而施強暴脅迫者，亦同。
犯前二項之罪，因而致公務員於死者，處無期徒刑或七年以上有期徒刑；
致重傷者，處三年以上、十年以下有期徒刑。
中華民國刑法第二百七十七條
(普通傷害罪)
傷害人之身體或健康者，處三年以下有期徒刑、拘役或一千元以下罰金。
犯前項之罪因而致人於死者，處無期徒刑或七年以上有期徒刑；致重傷者
，處三年以上十年以下有期徒刑。
中華民國刑法第三百二十條
(普通竊盜罪、竊佔罪)
意圖為自己或第三人不法之所有，而竊取他人之動產者，為竊盜罪，處五
年以下有期徒刑、拘役或五百元以下罰金。
意圖為自己或第三人不法之利益，而竊佔他人之不動產者，依前項之規定
處斷。
前二項之未遂犯罰之。
